臺灣桃園地方法院小額民事判決
111年度壢小字第1365號
原      告  劉勇成  

被      告  王裕博  



上列當事人間請求損害賠償事件，原告提起刑事附帶民事訴訟，
經本院刑事庭以110年度審附民字第549號裁定移送前來，本院於
民國111年10月13日言詞辯論終結，判決如下：
    主    文
一、被告應給付原告新臺幣壹萬肆仟玖佰捌拾玖元，及自民國一
    百一十年十月十三日起至清償日止，按年利率百分之五計算
    之利息。
二、原告其餘之訴駁回。
三、本判決原告勝訴部分得假執行。　　
    理 由 要 領
一、本件依民事訴訟法第436條之18第1項規定，除下列理由要領
    外，僅記載主文，其餘省略。
二、原告主張：被告自民國109年7月間起，加入微信暱稱「無服
    務」（下簡稱「無服務」）等成年人（無證據足認該詐欺集
    團成員內有未滿18歲之人）所組成三人以上，以實施詐術為
    手段，具有持續性、牟利性及結構性之詐欺集團，並依「無
    服務」之指示，擔任向車手收取贓款及轉交贓款予詐欺集團
    上游、俗稱「收水」之工作。其明知與「無服務」間係以通
    訊軟體群組方式傳遞訊息，向負責領款之車手收取領得之款
    項，再以迂迴隱密方式轉移所提款項，製造資金在金融機構
    移動紀錄軌跡之斷點，以掩飾資金來源及去向，竟仍與「無
    服務」及其所屬詐欺集團犯罪組織之成員共同意圖為自己不
    法之所有，基於三人以上共同詐欺取財及掩飾隱匿詐欺犯罪
    所得之洗錢之犯意聯絡，先由不詳之成年機房詐欺集團成員
    ，向原告佯稱重複訂購商品，須協助解除分期付款，原告因
    而陷於錯誤，於109年7月31日匯款新臺幣(下同)14,989元至
    不知情之訴外人胡世曜中國信託帳號:000000000000號帳戶(
    下簡稱中國信託帳戶)，再由胡世曜提領詐騙款項後交予被
    告，被告並自提領款項扣除1%報酬後，依指示將剩餘款項交
    付予不詳詐騙集團成員。原告因而受有14,989元財產損害，
    又被告共同侵權行為已侵害原告之意思決定自由，原告受有
    精神上損害，故請求8萬元之非財產上損害。爰依侵權行為
    法律關係提起本訴，訴之聲明：被告應給付原告94,989元，
    及自刑事附帶民事起訴狀繕本送達翌日起至清償日止，按年
    息5%計算之利息。
三、被告未於言詞辯論期日到場，亦未提出書狀為聲明或陳述。
四、得心證之理由：
(一)按因故意或過失，不法侵害他人之權利者，負損害賠償責任
    ；數人共同不法侵害他人之權利者，連帶負損害賠償責任。
    不能知其中孰為加害人者亦同。造意人及幫助人視為共同行
    為人，民法第184條第1項前段、第185條分別定有明文。又
    共同侵權行為之成立，必共同行為人均已具備侵權行為之要
    件，且以各行為人故意或過失不法之行為，均係所生損害之
    共同原因（即所謂行為關連共同），始克成立。經查，原告
    主張之前述事實，有本院110年度審訴字第758號刑事判決為
    證，復經本院調取上開刑事案件卷宗查核屬實，而被告既於
    相當時期受合法通知，猶於言詞辯論期日不到場，亦未提出
    準備書狀予以爭執，依民事訴訟法第436條第2項適用第280
    條第3項準用第1項之規定，視同自認，堪認原告之主張為真
    實。從而，原告既因被告侵權行為致匯款14,989元而受有損
    害，揆諸上開規定，原告請求被告給付14,989元，應屬有據
    。
(二)次按不法侵害他人之身體、健康、名譽、自由、信用、隱私
    、貞操，或不法侵害其他人格法益而情節重大者，被害人雖
    非財產上之損害，亦得請求賠償相當之金額，為民法第195
    條第1項前段所明定。是以，於其他人格法益受侵害時，必
    須其情節重大時，所生之非財產上損害始得請求慰撫金。本
    件原告主張被告有前揭共同詐欺行為，業經認定如前。而被
    告對原告之詐欺行為，除造成原告財產上損失結果，其亦侵
    害原告之「意思決定自由」，此亦屬上開條文所稱之「其他
    人格法益」，依上開說明，應於情節重大時，始得請求慰撫
    金。就此，原告主張其受騙後，提起民刑事訴訟，造成交通
    往返、請假，因而影響整體生活，受有精神上損害等語。惟
    查，原告遭詐騙金額14,989元，尚非屬金額巨大，又原告並
    未提出足證被告行為，侵害其意思決定自由，已達情節重大
    之程度之證據，則原告請求被告賠償非財產上損害8萬元，
    不能准許。
五、末按給付無確定期限者，債務人於債權人得請求給付時，經
    其催告而未為給付，自受催告時起，負遲延責任。其經債權
    人起訴而送達訴狀，或依督促程序送達支付命令，或為其他
    相類之行為者，與催告有同一之效力；又遲延之債務，以支
    付金錢為標的者，債權人得請求依法定利率計算之遲延利息
    ；而應付利息之債務，其利率未經約定，亦無法律可據者，
    週年利率為5%，民法第229條第2項、第233條第1項前段及第
    203條分別定有明文。本件原告對被告之損害賠償債權，係
    以支付金錢為標的，無確定期限，又未約定利息，則被告應
    自受催告時起，負遲延責任。是原告就上述得請求之金額，
    併請求自刑事附帶民事起訴狀繕本送達被告之翌日即110年1
    0月13日起至清償日止(見附民卷第15頁)，按年息5%計算之
    利息，洵屬有據。
六、綜上所述，原告依侵權行為之法律關係，請求被告給付如主
    文第1項所示，為有理由，應予准許；逾此部分之請求則無
    理由，應予駁回。
中　　華　　民　　國　　111 　年　　10　　月　　20　　日
                  中壢簡易庭      法  官  張博鈞
以上為正本係照原本作成。
如不服本判決，應於送達後20日內，向本院提出上訴狀並表明上
訴理由，如於本判決宣示後送達前提起上訴者，應於判決送達後
20日內補提上訴理由書（須附繕本）。
如委任律師提起上訴者，應一併繳納上訴審裁判費。
中　　華　　民　　國　　111 　年　　10　　月　　20　　日
                                  書記官  張季容
附錄：
一、民事訴訟法第436條之24第2項：
    對於小額程序之第一審裁判上訴或抗告，非以其違背法令為
    理由，不得為之。
二、民事訴訟法第436條之25：
    上訴狀內應記載上訴理由，表明下列各款事項：
    （一）原判決所違背之法令及其具體內容。
    （二）依訴訟資料可認為原判決有違背法令之具體事實。
三、民事訴訟法第471 條第1 項：（依同法第436 條之32第2 項
    規定於小額事件之上訴程式準用之）上訴狀內未表明上訴理
    由者，上訴人應於提起上訴後20日內，提出理由書於原第二
    審法院；未提出者，毌庸命其補正，由原第二審法院以裁定
    駁回之。